【裁判字號】    96,訴,4104
【裁判日期】    970814
【裁判案由】    偽造文書
【裁判全文】
臺灣高雄地方法院刑事判決              96年度訴字第4104號
公  訴  人  臺灣高雄地方法院檢察署檢察官
被      告  乙○○
                    （另案
上列被告因偽造文書案件，經檢察官提起公訴（95年度偵續字第
349 號），本院判決如下：
    主  文
乙○○犯行使偽造私文書罪，處有期徒刑壹年，減為有期徒刑陸
月，如易科罰金，以銀元佰元即新臺幣玖佰元折算壹日。
    事  實
一、乙○○於民國93年3 月間向滿冠股份有限公司（下稱滿冠公
    司）負責人丁○○（原名黃燕號）表明國防部福利總處有意
    購買滿冠公司生產之蒟蒻、魚乾等食品，丁○○乃委任乙○○代刻滿冠公司大、小印，用以處理與國防部議價及訂立契
    約之事務。詎乙○○因所經營汎達食品股份有限公司（下稱
    汎達公司）有融通資金之需要，竟基於行使偽造私文書之犯
    意，明知滿冠公司並未授權其使用上開印章在支票背書，竟
    逾越滿冠公司之授權範圍，在如附表所示之支票背面，委由
    汎達公司不知情之會計丙○○，於93年3 月至12月間某日，
    在位於高雄縣仁武鄉○○路225 號之汎達公司辦公室內，蓋
    用上開滿冠公司大印以背書，再由乙○○持上開支票向誠泰
    商業銀行股份有限公司（下稱誠泰銀行）票貼換取現金，而
    予以行使。嗣經誠泰銀行持上開支票向滿冠公司行使追索權
    ，始悉上情。
二、案經滿冠股份有限公司訴由臺灣高雄地方法院檢察署檢察官
    偵查起訴。
    理  由
一、本判決後述所引用之證據資料，其中傳聞證據部分，縱無刑
    事訴訟法第159 條之1 至第159 條之4 或其他規定之傳聞證
    據例外情形，亦因檢察官及被告乙○○或同意可作為證據使
    用，或未聲明異議，依刑事訴訟法第159 條之5 第1 項、第
    2 項之規定，本院審酌該證據作成之情況，認為適當，應得
    為證據。
二、訊據被告矢口否認有何行使偽造私文書之犯行，辯稱：伊確
    實有刻滿冠公司之章，但如附表所示之支票上滿冠公司之章
    不是伊所蓋用的，至於何人蓋的，因為時間已久，伊已想不
    起來云云。惟查：
  (一)上揭犯罪事實，業據被告先於偵訊時供稱：滿冠公司於93年
    3 月間，委託伊代刻滿冠公司之大小章，用作處理與國防部
    之交易用途上。伊在如附表所示之支票上以滿冠公司名義背
    書，滿冠公司並不知情。伊係授權汎達公司之會計丙○○在
    上開支票上蓋用上開滿冠公司之大印等語（臺灣高雄地方法
    院檢察署95年度偵緝字第1043卷第23、31頁）；又於本院審
    理時供稱：伊確實有代刻滿冠公司的章，上開支票確實是伊
    拿去誠泰銀行票貼等語（本院卷第116 頁），核與證人丁○○於偵訊時證稱：伊有授權被告刻滿冠公司之印章，但只能
    用作與國防部交易使用，上開支票上滿冠公司之印文，伊並
    無授權被告蓋用等語（臺灣高雄地方法院檢察署95年度偵緝
    字第1043卷第41頁）；證人丙○○於本院審理時具結證稱：
    伊是汎達公司之會計。當時汎達公司會作票貼，會在客票支
    票上面背書，向銀行換取現金。公司如果有票貼之需要，被
    告會要伊處理，被告那裡有很多章，被告會拿一些章給伊，
    跟伊說背書的時候這些章都可以用，伊也蓋過滿冠公司之章
    。伊蓋完章後就將支票交還給被告等語（本院卷第113 至11
    5 頁）相符，復有上開支票及退票理由單影本（臺灣高雄地
    方法院檢察署94年度發查字第1493號卷第6 頁）、誠泰銀行
    之假扣押裁定聲請狀影本（臺灣高雄地方法院檢察署95年度
    偵續字第349 號卷第31頁）、本院94年度鳳簡字第489 號判
    決（臺灣高雄地方法院檢察署95年度偵續字第349 號卷第27
    至30頁）各1 份在卷可稽，應堪認定。
  (二)被告雖辯稱如上，惟又於本院審理時供稱：當時伊所有印章
    （包含滿冠公司之印章）都放在一個盒子裡面，伊有交滿冠
    公司之印章給丙○○，伊授權丙○○以這些印章作票貼動作
    ，因為公司缺錢，伊就會向客戶收票，一起拿去銀行票貼，
    公司都是這樣運作等語（本院卷第119 、120 頁），參以上
    開支票上確有汎達公司之背書（汎達公司之大印、負責人簡
    長柳之小印），此有上開支票在卷可參（臺灣高雄地方法院
    檢察署94年度發查字第1493號卷第6 頁），顯見被告前稱伊
    以客票向銀行票貼係屬真實，而上開支票上之滿冠公司之背
    書既係被告授權會計丙○○在上用印所為，而被告明知其代
    刻上開滿冠公司印章之用途僅能用作與國防部交易之用，竟
    仍逾越授權範圍，在上開支票上以滿冠公司名義背書，足認
    其有偽造私文書之犯意甚明。被告嗣於本院審理時辯稱如上
    ，顯與事實不符，不可採信。
  (三)綜上所述，被告前揭所辯，顯不可採。本件事證明確，被告
    犯行堪以認定。
三、新舊法比較：被告行為後，刑法業於94年2 月2 日修正公布
    部分條文，並於95年7 月1 日施行。依修正後刑法第2 條第
    1 項規定：「行為後法律有變更者，適用行為時之法律。但
    行為後之法律有利於行為人者，適用最有利於行為人之法律
    。」，此條規定係規範行為後法律變更所生新舊法律比較適
    用之準據，是刑法第2 條本身雖經修正，尚無比較新舊法之
    問題，應一律適用裁判時之現行刑法第2 條。經查：
  (一)本件被告犯罪時之刑法就法定罰金刑之規定，依修正前刑法
    第33條第5 款規定，罰金刑應處銀元1 元以上，並應依修正
    前罰金罰鍰提高標準條例第1 條規定，就其原定數額得提高
    為2 倍至10倍，但法律已依一定比率規定罰金或罰鍰之數額
    或倍數者，依其規定。惟95年7 月1 日施行之修正後刑法第
    33條第5 款則規定：「罰金：新臺幣1,000 元以上，以百元
    計算之」，而95年6 月14日修正公布之刑法施行法第1 條之
    1 第2 項規定：「94年1 月7 日刑法修正時，刑法分則編未
    修正之條文定有罰金者，自94年1 月7 日刑法修正施行後，
    就其所定數額提高為30倍，但72年6 月26日至94年1 月7 日
    新增或修正之條文，就其所定數額提高為3 倍」，經比較修
    正前後之罰金刑輕重，該罰金刑之最低刑度於修法後已有加
    重，故以95年7 月1 日修正公布施行前之規定較有利於被告
    ，應依刑法第2 條第1 項前段規定，適用行為時之法律，亦
    即適用修正前之刑法規定科刑。
  (二)修正後之刑法第41條就易科罰金之要件「犯最重本刑為5 年
    以上有期徒刑以下之罪」及「而受6 個月以上徒刑之罪」部
    分，雖未變更，但就易科罰金之標準，由修正前之刑法第41
    條第1 項及罰金罰鍰提高標準條例第2 條之「100 元以上30
    0 元以下折算1 日」（即新臺幣300 元以上900 元以下折算
    1 日），提高為「新臺幣1 千元、2 千元或3 千元折算1 日
    」，刑法修正後之易科罰金標準，顯較不利於被告。
  (三)據上比較之結果，適用新法對於被告並非較為有利，依前揭
    法條，本件自應適用修正前刑法處斷。
四、按支票上之背書，係發票後之另一票據行為，在其偽造之支
    票背面，偽造署押為背書並達行使之程度，自足以生損害於
    被冒名之人，顯屬另一行使偽造私文書之行為，此有最高法
    院59年臺上字第2588號判例意旨可資參照。是核被告所為，
    係犯刑法第216 條、第210 條行使偽造私文書罪。被告利用
    不知情之汎達公司員工丙○○為偽造私文書之行為，為間接
    正犯。被告逾越滿冠公司之授權範圍，蓋用滿冠公司印文之
    行為，為偽造支票背書之私文書之階段行為，而被告偽造前
    開私文書之低度行為，應為行使前開私文書之高度行為所吸
    收，均不另論罪。爰審酌被告因一時資金融通之需要，而為
    增加票據之擔保，竟未經滿冠公司之同意，以滿冠公司之名
    義在上開支票上背書而觸犯本件之罪，實有不該，且犯後矢
    口否認犯行，未見悔意，犯後態度欠佳，且斟酌本件支票金
    額、被告犯罪之動機、目的、手段等一切情狀，量處如主文
    所示之刑，以示懲儆。又被告本件犯罪時間係在96年4 月24
    日以前，所犯之罪核符中華民國96年罪犯減刑條例第2 條第
    1 項之規定，復無同條例第3 條規定之除外情事存在，合於
    減刑條件，爰依同條例第2 條第1 項第3 款之規定，減其宣
    告刑2 分之1 ，併依修正前刑法第41條第1 項前段規定諭知
    易科罰金之折算標準。
據上論斷，應依刑事訴訟法第299 條第1 項前段，刑法2 條第1
項前段、刑法第216 條、第210 條、修正前刑法第41條第1 項前
段，廢止前罰金罰鍰提高標準條例第2 條，中華民國96年罪犯減
刑條例第2 條第1 項第3 款、第7 條、第9 條，判決如主文。
本案經檢察官甲○○到庭執行職務。
中    華    民    國    97    年    8     月    14    日
                  刑事第十庭    審判長 法  官   何秀燕
                                       法  官   林揚奇
                                       法  官   顏銀秋
上正本證明與原本無誤。
如不服本判決，應於判決送達後10日內，向本院提出上訴狀，並
應敘述具體理由，如未敘述上訴理由者，應於上訴期間屆滿後20
日內補提理由書狀於本院（切勿逕送上級法院）。
中    華    民    國    97    年    8     月    14    日
                                       書記官   董明惠
附表
┌─────┬───┬─────┬─────┬─────────┐
│支票號碼  │發票日│ 發票人   │ 付款人   │支票金額（新臺幣）│
├─────┼───┼─────┼─────┼─────────┤
│AB0000000 │93年12│有利國貿行│陽信商業銀│   235,850 元     │
│          │月13日│銷有限公司│行中正分行│                  │
│          │      │          │          │                  │
└─────┴───┴─────┴─────┴─────────┘
附錄論罪科刑法條：
刑法第210條
偽造、變造私文書，足以生損害於公眾或他人者，處 5 年以下有
期徒刑。
刑法第216條
行使第 210 條至第 215 條之文書者，依偽造、變造文書或登載
不實事項或使登載不實事項之規定處斷。


司法院資訊處製作；財團法人民間司法改革基金會備份。
